【裁判字號】    96,易,1817
【裁判日期】    970131
【裁判案由】    恐嚇取財等
【裁判全文】
臺灣板橋地方法院刑事判決              96年度易字第1817號
公  訴  人  臺灣板橋地方法院檢察署檢察官
被      告  丁○○
            丙○○
            甲○○
            戊○○
            乙○○
上三人共同
選任辯護人  關維忠律師
上列被告等人因恐嚇取財等案件，經檢察官提起公訴（96年度偵
字第8596號），本院判決如下：
    主  文
丁○○共同意圖營利，聚眾賭博，處有期徒刑月，如易科罰金
，以新臺幣壹仟元折算壹日，如易科罰金，以新臺幣壹仟元折算
壹日。減為有期徒刑壹月又拾伍日，如易科罰金，以新台幣壹仟
元折算壹日。扣案簽賭單壹張、未扣案之簽賭單張均沒收。
丙○○在公眾得出入之場所賭博財物，處罰金新臺幣捌仟元，如
易服勞役，以新臺幣壹仟元折算壹日；減為罰金新台幣肆仟元，
如易服勞役，以新台幣壹仟元折算壹日。又共同以加害生命、身
體、自由之事，恐嚇他人致生危害於安全，處有期徒刑月，如
易科罰金，以新台幣壹仟元折算壹日；減為有期徒刑壹月又拾伍
日，如易科罰金，以新台幣壹仟元折算壹日。
甲○○共同以加害生命、身體、自由之事，恐嚇他人致生危害於
安全，累犯，處有期徒刑肆月，如易科罰金，以新台幣壹仟元折
算壹日；減為有期徒刑貳月，如易科罰金，以新台幣壹仟元折算
壹日。
戊○○、乙○○均無罪。
    事    實
一、甲○○曾於民國89年間因偽造文書案件，經本院以89年度簡
    字第247 號判決判處有期徒刑1 年，緩刑3 年確定，嗣經檢
    察官聲請本院以91年度撤緩字第76號裁定撤銷上開緩刑；又
    於90年間因偽造文書案件，經臺灣高等法院以90年度上訴字
    第2118號判決判處有期徒刑1 年6 月確定，甲○○就上開二
    罪刑，於91年7 月16日入監執行，於93年2 月11日假釋付保
    護管束，所餘刑期內未經撤銷假釋而於93年12月8 日縮刑期
    滿以執行完畢論。
二、丁○○與真實姓名年籍不詳擔任組頭之成年男子，共同基於
    在公眾得出入之場所賭博及意圖營利供給賭博場所暨聚眾賭
    博之犯意聯絡，自96年2 月中旬某日起，反覆密接提供其在
    臺北縣樹林市○○街○段179 之11號1 樓樂透彩券行任職處
    所，作為可供不特定多數人進出之處所為賭博場所，設置簽
    單作為賭具，經營俗稱六合彩賭博，聚集不特定大眾在該處
    簽賭下注，用以賭博財物。其賭博之方式乃由賭客簽選號碼
    ，簽選號碼之方式有「二星」、「三星」、「四星」三種，
    簽選一注之賭金分別為新臺幣（下同）75元、65元、60 元
    ，丁○○取得上揭簽注後，再將之上交至該姓名年籍不詳之
    組頭，嗣賭客簽選之號碼核對香港地區政府每星期二、四、
    六所開出之六合彩當期開獎號碼，賭客如簽中「二星」、「
    三星」、「四星」，分別可得彩金5,700 元、57,000元、70
    0,000 元，未簽中者，所繳之賭資即全歸該姓名年籍不詳之
    組頭所有，丁○○則每注抽取5 元之利潤，以此賭博方式營
    利。嗣於96年4 月10日某時許，丙○○即前往上址交付一紙
    號碼NO003579送貨單之簽賭單，其上載以「06ㄨ09ㄨ22ㄨ31
    ㄨ45」五號連碰，並押注三星、四星均半支之方式公然賭博
    ，丙○○並交付賭金六百元予丁○○。當日丙○○所簽選之
    上揭簽賭單，經核對當期六合彩開獎號碼後乃簽中「四星」
    ，應可得賭博彩金46萬元，丙○○即於翌日即4 月11日、12
    日數次持上揭簽賭單向丁○○索取賭金，然丁○○均以丙○○已經改牌，上揭簽賭單係漏未收回，故並未中獎為由，拒
    絕支付賭博金額，兩人因而發生爭執。
三、丙○○為取得上揭賭博金額，經由姓名年籍不詳綽號「阿勇
    」之友人介紹甲○○協助其催討賭金，丙○○遂於96年4 月
    13日上午11時26分許，在其臺北縣淡水鎮住家附近，撥打電
    話予甲○○，商討以強暴或脅迫方式索討賭金，甲○○再於
    同日上午11時42分至59分間，撥打行動電話通知不知情戊○○一同前往，戊○○再於同日中午12時04分許，撥打至不知
    情之乙○○住家電話邀約乙○○一同前往（戊○○、乙○○
    2 人無罪部分後敘）。其四人於同日下午2 時40分許，共同
    前往蕭秀戀上揭賭博場所，甲○○與丙○○2 人乃共同基於
    恐嚇之犯意聯絡，由丙○○持上揭簽賭單再向丁○○催討賭
    金未果後，甲○○即以「若不將錢拿出來，要給你死得很難
    看，沒有辦法在樹林走動」等以加害生命、身體、自由之事
    ，共同恐嚇丁○○，使丁○○心生畏懼，致生危害於丁○○
    之安全。
四、案經丁○○訴由臺北縣政府警察局樹林分局報告台灣板橋地
    方法院檢察署檢察官偵查起訴。
    理    由
壹、被告丁○○、丙○○、甲○○有罪方面：
一、按被告以外之人於審判外之陳述，雖不符同法第159條之1至
    第159條之4之規定，但經當事人於審判程序同意作為證據，
    法院審酌該言詞陳述或書面陳述作成時之情況，認為適當者
    ，亦得為證據；當事人、代理人或辯護人於法院調查證據時
    ，知有第159條第1項不得為證據之情形，而未於言詞辯論終
    結前聲明異議者，視為有前項之同意，此據同法第159條之5
    規定甚明。查本件除被告丁○○、丙○○、甲○○、戊○○
    、乙○○等人對於共同被告涉犯本罪部分，經本院以證人身
    份行交互詰問程序外，本判決後引之被告以外之人於審判外
    之陳述（包括書面陳述），固均屬傳聞證據，惟被告及其等
    辯護人就該等審判外陳述之證據能力，於本院準備程序均表
    示不予爭執，且迄至言詞辯論終結前，就該等證據資料之證
    據能力亦未再聲明異議，而公訴檢察官於本院準備程序期日
    中則表示該等證據資料均有證據能力。本院審酌該等證據資
    料製作時之情況，尚查無違法不當及證明力明顯過低之瑕疵
    ，亦認為以之作為證據應屬適當，故揆諸前開法律規定與說
    明，爰逕依刑事訴訟法第159 條之5 規定，認該等證據資料
    均例外有證據能力。
二、訊據被告丁○○對於賭博之犯行，業已坦承不諱；被告丙○○固坦承有賭博之犯行，惟矢口否認有共同恐嚇之犯行，辯
    稱：於96年4 月13日中午之前確實不認識被告甲○○、戊○○、乙○○等人，是友人「阿勇」認為丁○○不付錢不合理
    ，故介紹甲○○，伊於當日才撥電話找甲○○一同前往，當
    天丁○○仍不願意付錢，伊因此很生氣，甲○○聽了也很生
    氣，所以講話比較大聲，但都沒有對丁○○為任何恐嚇的言
    語，之後警察隨即就來了云云；被告甲○○則否認有共同恐
    嚇或恐嚇取財之犯行，辯稱：之前不認識丙○○是透過朋友
    介紹，當時是丙○○先打電話給伊說她在樹林有簽中牌，但
    對方不付錢，所以請伊幫忙陪她去，免得被對方打云云。經
    查：
  (一)被告丁○○、丙○○所犯賭博罪部分：被告丁○○與真實姓
    名年籍不詳擔任組頭之成年男子，其自96年2 月起在上開公
    眾得出入之場所，經營俗稱六合彩賭博，以聚集不特定大眾
    賭博財物，暨被告丙○○於96年4 月11日前往該公眾得出入
    之場所簽賭之事實，迭經被告丁○○、丙○○二人於警詢、
    偵查及本院審理中均坦承不諱，並有扣案之NO-003579 號簽
    賭單1 紙，及被告丁○○嗣後在本院所提出之簽賭單3 份可
    資佐證（偵查卷第34頁、本院卷第39頁），足認被告丁○○
    、丙○○2 人上開自白與事實相符。據此，被告丁○○在公
    眾得出入之場所賭博、意圖營利供給賭博場所、意圖營利聚
    眾賭博等犯行，暨被告丙○○在公眾得出入之場所賭博之犯
    行，均已堪認定。
  (二)被告丙○○、甲○○所犯恐嚇罪部分：被告丙○○、甲○○
    雖否認有共同恐嚇丁○○之犯行，並各以前揭情詞置辯，然
    查：
  1.被告丙○○於簽賭後，雖上揭簽賭單所簽載之「06ㄨ09ㄨ22
    ㄨ31ㄨ45」號碼，經核對當期六合彩開獎號碼後乃押中「四
    星」，然丁○○以丙○○已經改牌並未中獎為由，拒絕支付
    賭博金額，被告丙○○於96年4 月13日下午2 時30分許即與
    甲○○、乙○○、戊○○等人一同前往彩券行，先由丙○○
    再向丁○○索錢未果後，甲○○即以「若不將錢拿出來，要
    給你死得很難看，沒有辦法在樹林走動」等語恐嚇丁○○，
    使丁○○心生畏懼之事實，業據丁○○於警詢、偵查及本院
    審理中指述甚詳，且就被告丙○○索錢未果後，被告甲○○
    當場即以前揭之語恐嚇部分所為之指述，先後一致，並無矛
    盾之處，自屬可信。
  2.再者，被告丙○○於本院審理表示因其向朋友抱怨丁○○不
    願支付賭金之事，始透過該朋友介紹而認識原本不認識之被
    告甲○○，而此亦為被告甲○○所不否認，復於審理中自承
    迄今仍不知丙○○之本名為何等語（本院卷第74頁）。則衡
    情，倘被告丙○○僅需有人陪同至彩券行壯膽，自可找尋其
    所熟識之友人陪同，無須透過他人介紹完全不熟識之被告甲○○，從而其為取得賭金，委請不熟識亦從未見過面之被告
    甲○○一起前往彩券行之動機及目的，實屬可議；再參以丁○○陳稱被告甲○○於本件事發前一晚即96年4 月12日晚間
    即曾至彩券行之事實，乃被告甲○○所不否認，則由甲○○
    於前一晚特意前往彩券行之行為觀之，益可證明被告丙○○
    、甲○○所辯稱之僅為找人壯膽說詞，應非實在。是本件被
    告丙○○為催討賭債，透過他人介紹全然不認識之被告甲○○一同前往彩券行，其等於當時應有欲遂行不法行為之犯意
    ，藉以達到取得賭金之目的，應徵而可信。再佐以被告丙○○坦承：當天我跟被告蕭說我要跟你對獎，她說叫我去警察
    局領，我因此就很生氣，甲○○聽到也很不高興，所以講話
    也比較大聲，但是並沒有對被告蕭為任何恐嚇的言語，之後
    警察就來了但是我不知道是何人報警的等語（本院卷第33頁
    ），顯見被告丙○○、甲○○因丁○○仍拒絕支付賭金之態
    度，雙方口氣已不佳，另衡被告丙○○等人至彩券行約10
    餘分鐘後，警察即至現場並當場逮捕被告等人，是倘當時之
    氣氛係屬平和，無恐嚇之事實，不論係被告或被害人等方面
    ，均無須報警之必要。
  3.反觀被告甲○○、丙○○之陳述，其等2 人於警詢及偵查中
    ，否認互相認識，被告甲○○並陳稱其當日係碰巧至該彩券
    行欲簽賭，見丁○○拒絕支付賭金，才會為被告丙○○說話
    云云。惟迄至檢察官調閱通聯記錄證明兩人之前即已曾聯絡
    ，而非其等所稱互不認識是恰巧遇見時，兩人始坦承原已有
    聯絡之情。另被告甲○○在本院雖辯稱：「我只有向他們店
    裡面的人確定，確實有此事，對方說之前被告蔡也有找過人
    去要過錢，聽說很兇，我們已經是第三批人了，所以可能是
    之前的人很兇，我們去的時候並沒有對他們很兇。」、「因
    為我人就在簽賭站附近。我和被告蔡的聯絡內容，我也不太
    記得，但是被告蔡大概是說是因為簽牌的債務糾紛，她說她
    之前去簽賭站時，對方都很兇，所以希望我陪同他一起去避
    免被對方傷害。但我們到那裡，都態度很平和，何況我們都
    是正常在上班的人。」等語，然此與被告丙○○陳稱：當時
    口氣有比較大聲等語，已有不同，且倘當時談話之氣氛確實
    平和，應不至於發生有人報警暨遭警察當場逮捕之情事。是
    渠2 人互相遮掩犯行之意圖甚屬明確，則依據常情，如該2
    人確無恐嚇上揭等語，何需互相遮掩，謊稱互不認識。
  4.基上事證，告訴人丁○○對於被告丙○○、甲○○於前揭時
    、地有為恐嚇之事實，前後指述一致，至被告丙○○、甲○○等2 人之說詞，則有互相遮掩、前後不符之瑕疵，再佐以
    上述其餘情況證據綜合判斷後，可認丁○○前開指述，核屬
    可信。
  5.然本件被告丙○○於簽選系爭簽賭單後，經核對當期六合彩
    開獎號碼後乃簽中「四星」，可得賭博彩金46萬元，其即多
    次持上揭簽賭單向丁○○索取賭金，丁○○卻以丙○○已經
    改牌，上揭簽賭單並未中獎為由，拒絕支付賭博金額，兩人
    因而發生爭執乙節，已於前述，並有嗣後雙方所簽立之和解
    書一份在卷可稽（本院卷第40頁）。又被告丁○○、丙○○
    兩人對於是否有改牌之事爭執不下，惟經綜觀2 人所述之內
    容：
  (1)被告丁○○固稱被告丙○○所簽選之系爭簽賭單已經改牌，
    然關於改牌之事，其在警詢先稱：簽注單是丙○○與一名男
    子在96年4 月10日到台北縣樹林市○○街○ 段179 之11 號1
    樓內簽賭，是丙○○跟一名男子簽賭下注，由我開立一式二
    聯，各持一張；因為丙○○跟一名男子96年4 月10日下注說
    要改牌，但並沒有將回執聯簽注單還給我，事後該張簽單中
    彩金46萬元，因為有改牌所以沒有中，我沒有給錢等語（偵
    查卷第12、13頁）；在偵查中則表示：我們接受簽賭是當場
    由我手寫一張收據，上面載明簽注號碼及金額，交付賭客，
    但是我們自己這裡是沒有紀錄。丙○○就拿那張單子和我兌
    獎，因為之前丙○○的朋友有來更改過號碼，我忘了把這張
    單子收回。所以這張單子應該不算，而這張單是中四星的，
    上面記載的乘以0.5 是指半數的意思，所以如果簽中，我應
    該要給他35萬元，而上面所記載的600 元，是簽注的金額等
    語（詳偵查卷第48頁）；然於本院審理時係陳：她有跟一個
    男生一起去，這當中他們還有改牌，我因此沒有防範。他們
    來時，就在現場進進出出改數字，總共簽了幾張單子，前後
    他們拿了四、五張單子，這些單子他們都沒有取消，最後他
    們就拿了一張有簽中的單子說要拿錢；丙○○與那名男子有
    時候一起簽，有時候分開簽，最後他們來改牌的，我也不知
    道是不是那名男子；4 月10日那次本來是一起簽，但第二次
    變成丙○○一個人，後來又變成男子單獨，之後就兩個人再
    一起進來，這些都相隔一、兩分鐘，在同一天；當天丙○○
    簽了幾了數張，每張有不同的金額（見本院卷58-59 、64頁
    ）。是經勾稽被告丁○○前後所述，其對於被告謝秀藝究竟
    選注幾張簽賭單、係個人簽選抑或與他人共同簽選、事後何
    人改牌、如何改牌等情，核已有前後不符之情事。
  (2)再者，被告丁○○對於系爭簽賭單在改牌後之處理，先稱：
    「（問：丙○○改牌時，你為何沒有把舊的簽注單取回？）
    因為我沒有留意，我有告訴他，要他們自己取消掉。」、「
    （問：你開給被告蔡最初的簽注單及事後改單的簽注單是否
    都有留存？）不知為何剛好有一張不見了。就是他中獎的那
    張的存根聯，就剛好不見了。」後又表示「（問：你有無拿
    你自己留存的單子與被告蔡對獎？）沒有。因為被告蔡改的
    單子我就撕掉了。」「（問：被告簽中號碼的那一張，你撕
    掉幾聯？）全部都撕掉。」等語，亦前後不同。被告丁○○
    雖再提出被告丙○○事後改牌之簽賭單（本院卷第39頁），
    經觀之3 紙簽賭單，與系爭已中獎之簽注單，筆跡核屬相同
    ，要與被告丙○○、丁○○前揭所述：均由丁○○書寫號碼
    後，再將其中一聯交予賭客之情相符。是被告丁○○嗣後所
    提出之3 紙簽賭單是否為丙○○為取消原所簽署之系爭中獎
    簽賭單而另行簽注之單據，或其另外再加注之賭單，抑或由
    他人所簽選者，均有疑問。
  (3)況依常情判斷，本件既由被告丁○○為賭客在簽賭單上填寫
    所圈選之號碼，則如在書寫當時發生賭客欲改牌之情況，其
    只需在原簽賭上更改即足，無需繳付已經改牌之簽賭單予賭
    客，然如在簽寫號碼並將其中一聯交付賭客後，賭客始要求
    改牌者，衡情該賭客應需將原執有之簽賭單交付予丁○○以
    要求改牌，再由丁○○重新填寫一張簽賭單而為改牌，其自
    當會將原簽賭單收回；質言之，本件被告丙○○既確實執有
    所載號碼經與當期六合彩開獎號碼核對後簽中「四星」之簽
    賭單其中一聯原本1 紙，其主張可向丁○○請求賭金，應屬
    有據。
  (4)被告丁○○雖再主張其上游組頭並無交付中獎賭金予伊云云
    ，然本件簽賭單因無記載賭客姓名，賭客自憑單據原本即可
    主張中獎，至丁○○是否已經賭客簽選之簽賭單交給上源組
    頭，則純為其與上源組頭間之聯繫問題，賭客通常無從知悉
    ，然賭客既可提出簽中之簽賭單原本，自可請求支付彩金。
    是丁○○未提出任何事證，遽以已經同行男子改牌、未交付
    回執予組頭，或組頭未給伊中獎彩金等理由拒絕支付賭金，
    自難令人信服。
  (5)是本件系爭簽賭單既已簽中「四星」，被告丁○○又無法證
    明上揭簽賭單已經失效，被告丙○○因堅認其已經中獎可得
    彩金46萬元，且無改牌之行為，故其執該簽賭單積極向被告
    丁○○催討彩金之舉，實難認其主觀上有不法所有之意圖。
    從而被告蕭秀藝、甲○○以恐嚇之語，藉此促使丁○○支付
    賭金，渠等行為雖涉犯恐嚇罪，然究與不法所有之情形有間
    ，併此敘明。
  6.基上，本件被告丙○○、甲○○涉犯恐嚇危害安全罪之事證
    ，已臻明確，被告2 人上揭犯行，堪以認定。
三、論罪科刑：
  (一)核被告丁○○所為，係犯刑法第268 條前段之意圖營利供給
    賭博場所罪、同條後段之意圖營利聚眾賭博罪及同法第266
    條第1 項前段之在公眾得出入之場所賭博財物罪。公訴人就
    被告丁○○部分未引用刑法第268 條後段意圖營利聚眾賭博
    罪，惟於事實欄已明確記載其意圖營利暨聚眾賭博之事實，
    是此部分業經起訴，本院自應加以裁判。又被告丁○○與上
    列真實姓名年籍不詳擔任組頭之成年男子間，有犯意之聯絡
    與行為之分擔，為共同正犯。次按刑事法若干犯罪行為態樣
    ，本質上原具有反覆、持續實行之特徵，立法時既予特別歸
    類，定為犯罪構成要件之行為要素，則行為人在密切接近之
    一定時、地持續實行之複數行為，倘依社會通念，於客觀上
    認為符合一個反覆、持續性之行為觀念者，於刑法評價上，
    即應僅成立一罪，俾免有重複評價、刑度超過罪責與不法內
    涵之疑慮；另學術研究上所稱「集合犯」概念之具有職業性
    、營業性或收集性等具有重複特質之犯罪均屬之，例如經營
    、從事業務、收集、販賣、製造、散布等行為概念者，均屬
    之（最高法院95年度臺上字第1079號判決意旨參照）。被告
    經營俗稱六合彩之賭博，於每星期對獎開彩，意在營利，故
    其多次供給賭博場所、聚眾賭博及在公眾得出入之場所賭博
    財物犯行，均可認係基於同一營利之意圖而在密切接近之一
    定時間、空間內，以相同方式持續、反覆從事，未曾間斷，
    是其如上犯行，客觀上均有反覆、延續實行之特徵，從而，
    在行為概念上，縱有複數行為之舉措，仍應以集合犯之包括
    一罪評價之，應僅成立一罪為已足。又被告蕭秀戀之意圖營
    利，供給賭博場所、聚眾賭博及在公眾得出入之場所賭博財
    物犯行，均係基於一個賭博犯意之決定，以達成同一犯罪之
    各個舉動，係以一行為而觸犯上開三罪名，為想像競合犯，
    應依刑法第55條之規定從情節較重之意圖營利聚眾賭博罪處
    斷。
  (二)核被告丙○○前揭時、地簽注六合彩之舉，係犯刑法第266
    條第1 項在公眾得出入之場所賭博罪。另被告丙○○、甲○○因丁○○拒絕支付賭金，即對之行以言語恐嚇，使其心生
    畏懼，致生危害於安全，核被告丙○○、甲○○所為，係犯
    刑法第305 條之恐嚇危害安全罪。公訴意旨雖認被告於恐嚇
    時曾要求須支付賭金，因認被告係觸犯同法第346 條第3 項
    、第1 項之恐嚇取財未遂罪云云，惟按刑法第346 條第1 項
    之恐嚇取財罪，係以意圖為自己或第三人不法所有為構成要
    件之一，若僅以恐嚇方法使人交付財物，而並無不法所有之
    意圖者，縱令其行為或可觸犯他項名，要無由成立本條之恐
    嚇取財罪（最高法院24年度上字第3666號判例亦同此意旨）
    又按「賭博為自然債務，上訴人參與挾持被害人逼還賭債，
    主觀上無不法所有之意圖，不成立侵害財產法益之罪名。」
    「被告為其妻索討賭債雖屬自然債務，不得為訴訟上之請求
    ，但尚非無債權債務之存在，被害人為劉進來之妻，被告主
    觀上即非有為自己不法所有之意圖，即與恐嚇取財罪無關，
    應以恐嚇危害安全罪論處。」最高法院著有79年度台上字第
    45 27 號、82年度台上字第3071號裁判可資參照。換言之，
    不法所有之意圖須行為人主觀上明知財物為其所不應得，其
    藉賭債為理由，而欲違法獲得，方足成立；如被告認賭債係
    合法之債權，縱令法律上認為賭債非債，債務人得拒絕給付
    ，債權人亦無從為訴訟上之請求，然就行為人主觀之意思而
    言，仍無不法所有之意圖可言，是被告為催討賭債而對債務
    人有以生命、身體、自由之事恐嚇，應僅成立刑法第305 條
    之恐嚇危害安全罪。執此，系爭簽賭單既已簽中「四星」，
    被告丁○○又無法證明上揭簽賭單已經失效，被告丙○○因
    堅認其已經中獎可得彩金46萬元，且無改牌之行為，故其執
    該簽賭單積極向被告丁○○催討彩金之舉，實難認其主觀上
    有不法所有之意圖。從而被告蕭秀藝、甲○○以恐嚇之語，
    藉此促使丁○○支付賭金，渠等行為雖涉犯恐嚇罪，然究與
    不法所有之情形有間，自應論以刑法第305 條恐嚇危害安全
    罪，而不能以恐嚇取財罪相繩。公訴意旨漏未斟酌上情，認
    被告丙○○、甲○○就前揭事實欄三所示之行為，均係犯刑
    法第346 條第3 項、第1 項恐嚇取財未遂罪，容有未洽，惟
    其起訴之基本事實同一，且當事人對於被告丙○○、甲○○
    究竟有無以加害生命、身體、自由之事恐嚇丁○○等事實，
    均已提出攻妨答辯，而無礙其等之防禦權，本院自應予審理
    ，並變更其起訴法條。又被告丙○○、甲○○就前述恐嚇犯
    行，具有犯意聯絡及行為分擔，為共同正犯。再被告丙○○
    所犯上開二罪間，犯上開二罪間，犯意各別，應予分論併罰
    。另被告甲○○有前開事實欄所載之刑之執行紀錄，有臺灣
    高等法院被告全國前案紀錄表在卷可稽，其受有期徒刑執行
    完畢，五年以內故意再犯本件有期徒刑以上之罪，為累犯，
    應依刑法第47條第1 項之規定加重其刑。
  (三)爰審酌被告丁○○不思以正當手段經營謀生，反利用任職彩
    券行之便，為本件「六合彩」非法賭博行為，對社會善良風
    氣產生不良影響，惟其經營賭博之行為非長，僅約2 個月，
    且已坦承犯行；另被告丙○○在公眾得出入之場所賭博財物
    ，亦助長投機風氣，嗣後又因索取賭債未果，即夥同甲○○
    以言詞恐嚇丁○○，法治觀念薄弱，並對一般民眾之身家安
    全造成極大之危害，惡性非輕，且犯後猶否認犯行，態度非
    佳；兼衡其等3 人犯罪之動機、目的、手段等一切情狀，分
    別量處如主文所示之刑，暨諭知易科罰金之折算標準。又被
    告本件犯行之時間，均係於96年4 月24日以前，合於中華民
    國九十六年罪犯減刑條例所規定之減刑條件，爰依上開條例
    第2 條第1 項第3 款之規定，就所宣告之刑減輕其刑二分之
    一，併諭知如易科罰金之折算標準。
  (四)至扣案之簽賭單1 紙，及被告丁○○另提出未經扣案之簽賭
    單3 張，均係被告丁○○所有，供其犯本件經營六合彩賭博
    犯罪所用之物，業據其供承在卷，爰依刑法第38條第1 項第
    2 款規定宣告沒收。
貳、被告戊○○、乙○○無罪方面：
一、公訴意旨略以：被告丙○○為謀不法強取上揭賭博金額，於
    96年4 月13日上午11時26分許，在其臺北縣淡水鎮住家附近
    ，撥打電話予相識之甲○○，商討以強暴或脅迫方式索討賭
    金。甲○○再於同日上午11時42分至59分間，撥打行動電話
    通知戊○○；戊○○再於同日中午12時04分許，撥打至乙○○住家電話通知乙○○。其四人基於為自己不法所有意圖之
    犯意聯絡，於同日下午2 時40分許，共同前往蕭秀戀上揭賭
    博場所，推由丙○○持上揭簽賭單，由甲○○以「若不將錢
    拿出來，要給你死得很難看，沒有辦法在樹林走動」等恐嚇
    言語，並趕走其他客人，戊○○及乙○○二人則在旁助陣叫
    罵，四人以此方式，共同恐嚇蕭秀戀，使蕭秀戀心生畏懼，
    惟未生得財之既遂結果，而認被告戊○○、乙○○涉犯共同
    恐嚇取財未遂罪。
二、按犯罪事實應依證據認定之，無證據不得認定犯罪事實；不
    能證明被告犯罪者，應諭知無罪之判決，刑事訴訟法第154
    條第2 項、第301 條第1 項分別定有明文。又刑事訴訟法上
    所謂認定事實之證據，係指足以認定被告確有犯罪行為之積
    極證據而言，該項證據自須適合於被告犯罪事實之認定，始
    得採為斷罪資料；且事實之認定應憑證據，如未發現相當證
    據，或證據不足以證明，自不能以推測或擬制之方法，以為
    裁判之依據；次按認定不利於被告之事實，須依積極證據，
    茍積極之證據本身存有瑕疵而不足為不利於被告事實之認定
    ，即應為有利於被告之認定，更不必有何有利之證據，而此
    用以證明犯罪事實之證據，猶須於通常一般人均不至於有所
    懷疑，堪予確信其已臻真實者，始得據以為有罪之認定，倘
    其證明尚未達到此一程度，而有合理性之懷疑存在，致使無
    從為有罪之確信時，即應為無罪之判決，最高法院29年上字
    第3105號、30年上字第816 號、40年臺上字第86號、76年臺
    上字第4986號判例意旨及82年度臺上字第163 號判決意旨可
    資參照。
三、本件公訴意旨認被告戊○○、乙○○涉有恐嚇取財未遂罪嫌
    ，無非係以告訴人蕭秀戀之指述及其等2 人確與被告丙○○
    、甲○○一同前往丁○○所任職之彩券行索取賭債等情為主
    要論據；然訊據被告戊○○、乙○○堅詞否認涉有本件恐嚇
    或恐嚇取財之犯行，並均以：當日雖有到現場，但都沒有說
    恐嚇的話，該天是甲○○先打電話給戊○○，戊○○再約乙○○，只說要處理一下事情，故到現場之前，伊二人都不知
    道到現場要作何事，且到現場後二人都沒有說什麼話等語置
    辯。經查：
  (一)被告戊○○、乙○○與被告丙○○並不認識，依通聯記錄所
    示，在本件事件前，雙方亦無任何通話記錄（參偵查卷第54
    頁起）；另被告甲○○當日接獲丙○○電話後，固於同日上
    午11時42分至59分間，撥打行動電話通知戊○○，戊○○再
    於同日中午12時04分許，撥打至乙○○住家電話通知乙○○
    ，此固有前揭通聯紀錄可考，然此僅得證明被告甲○○確有
    邀戊○○、乙○○一同前往彩券行之事實，但其等2 人是否
    已與被告甲○○、丙○○有共同恐嚇之犯意聯絡，則仍有疑
    問。且被告戊○○、乙○○2 人抗辯在到達彩券行之前，渠
    僅知道係為處理六合彩糾紛，但不知道此行有欲為恐嚇之不
    法目的，且於到達彩券行後，2 人均站在門外抽煙、聊天，
    並未對丁○○說任何話等情，係屬相同，亦與證人甲○○所
    為之證述，互核相符，三人所述亦無不合常理之處（詳見本
    院卷第75-86 頁），是其2 人辯稱事前並無與被告丙○○、
    甲○○有何恐嚇之犯意聯絡，在現場亦無該不法行為之分擔
    ，非不可採信。
  (二)且查，被害人丁○○雖曾於警詢中指稱：「丙○○夥同戊○○、乙○○、甲○○到四人到我樂透店裡，甲○○對我恐嚇
    說要我這間樂透店關門，要我死的很難看，然後他們四人就
    對我說很多三字經等髒話。」、「96年4 月13日14時30分，
    在台北縣樹林市○○街○ 段179 之11號1 樓，甲○○向我恐
    嚇說要我樂透店開不下去，將我店內客人趕走，如果我錢不
    拿出來要給我死得很難看，沒有辦法在樹林走動。其他乙○○、戊○○在旁邊助陣罵三字經，我當時有心生畏懼，我這
    幾天都沒有辦法睡覺。」（偵查卷第14頁），暨在偵查中陳
    述：「‥我希望能夠包個紅包給他，讓這件事情了結掉。但
    是當時丙○○不接受這個條件，因為當時有很多人在場，我
    不知道是誰講的，有人講『你這間店不能開了，要給你死得
    很難看』，我不清楚丙○○與這三個男的是不是一夥的。」
    、「（問：當天他三位恐嚇你？）是。誰說不記得，但是他
    們三人其中一人說。」等語（見偵查卷第48、87頁）。然被
    告丁○○對於被告戊○○、乙○○是否涉犯本罪部分之陳述
    ，因屬被告以外之人於審判外所為之陳述，辯護人爭執前揭
    供述之證據能力，可認有據。從而經本院以證人身份再經訊
    問丁○○後，其已結證表示：主要是甲○○在說「如果錢不
    拿出來，就要給你死的很難看，而且沒有辦法在樹林走」這
    些話，其他人沒有講什麼話；當甲○○講話時，被告戊○○
    、乙○○都沒有在現場講話，被告丙○○就一直在現場要錢
    ，要我一定要跟她解決，被告戊○○、乙○○有起鬨，但因
    為現場很亂，所以也有講一些，但不是很嚴重，主要都是被
    告甲○○在說等語（本院卷第61-63 頁），是被告丁○○對
    於被告戊○○、乙○○有無在現場對其為任何恐嚇之話語，
    顯未達確信之程度，且有前後指述不一之瑕疵。故公訴人以
    被告丁○○之單一指述，而為本件之佐證，自有未足。
  (三)綜上所述，本件既不能排除被告戊○○、乙○○僅係基於與
    被告甲○○間之好友情誼，而單純一同前往彩券行之可能性
    ，亦無足夠之積極證據證明其2 人在主觀上、客觀上具有共
    同恐嚇或恐嚇取財之犯意聯絡及行為之分擔，自不能僅因被
    告2 人一同前往彩券行之行為，即推測被告戊○○、乙○○
    涉犯恐嚇之罪。準此，本院依調查所得之事證，對於被告戊○○、乙○○是否有參與共同恐嚇之行為，僅餘被告丁○○
    具有如上瑕疵之指述為證據，可認仍具有合理之懷疑，尚未
    達有罪之確信，復又查無其他積極確切之證據足以證明其2
    人確有如公訴意旨所指之共同恐嚇或恐嚇取財等犯行，自不
    得遽為對其2 人不利之認定，揆諸前揭法條及判例意旨，被
    告戊○○、乙○○部分之犯罪尚屬不能證明，依法自應諭知
    無罪之判決。
據上論斷，應依刑事訴訟法第299 條第1 項前段、第301 條第1
項，刑法第28條、第266 條第1 項前段、第268 條、第305 條、
第55條、第41條第1 項前段、第38條第1 項第2 款，刑法施行法
第1 條之1 第1 項、第2 項前段，中華民國九十六年罪犯減刑條
例第2 條第1 項第3 款、第7 條，判決如主文。
本案經檢察官江祐丞到庭執行職務。
中    華    民    國    97    年    1    月    31    日
                  刑事第十一庭  審判長法  官  徐蘭萍
                                      法  官  林淑婷
                                      法  官  邱景芬
以上正本證明與原本無異
如不服本判決應於送達後10日內向本院提出上訴狀
                                書記官  曾千庭
中    華    民    國    96    年    1     月    31    日
附錄本案論罪科刑法條全文：
中華民國刑法第266條
（普通賭博罪與沒收物）
在公共場所或公眾得出入之場所賭博財物者，處1千元以下罰金
。但以供人暫時娛樂之物為賭者，不在此限。
當場賭博之器具與在賭檯或兌換籌碼處之財物，不問屬於犯人與
否，沒收之。
中華民國刑法第268條
（圖利供給賭場或聚眾賭博罪）
意圖營利，供給賭博場所或聚眾賭博者，處3年以下有期徒刑，
得併科3千元以下罰金。
中華民國刑法第305條
（恐嚇危害安全罪）
以加害生命、身體、自由、名譽、財產之事，恐嚇他人致生危害
於安全者，處2年以下有期徒刑、拘役或3百元以下罰金。


司法院資訊處製作；財團法人民間司法改革基金會備份。
